【裁判字號】    92,上訴,2083
【裁判日期】    921230
【裁判案由】    偽造文書
【裁判全文】
臺灣高等法院高雄分院刑事判決          九十二年度上訴字第二八三號
    上訴人
    即被告  乙○○
            丙○○
右上訴人因偽造文書案件，不服臺灣高雄甲方法院九十一年度易字第三四三一號中華
民國九十二年九月四日第一審判決（聲請簡易判決處刑案號：臺灣高雄甲方法院檢察
署九十一年度偵字第六一二八號），提起上訴，本院判決如左：
      主      文
上訴駁回。
      事      實
一、乙○○、丙○○因經濟拮据，為求圖利，於民國九十一年三月二日，在自由時報
    分類廣告欄，見某不知真實姓名、年籍、自稱為「林先生」之成年男子，登載有
    「辦理身分證及護照賺錢」等廣告字樣，經電話聯絡後，得悉可藉由偽造身分證
    申辦戶籍謄本，憑以辦理電話門號及銀行帳簿牟利，竟共同基於偽造文書犯意之
    聯絡，由丙○○於九十一年三月中旬，在高雄市埕區○○○路二六三號前，將
    其所有之照片二張交予乙○○，再由乙○○將該照片以快遞方式，郵寄至屏東之
    超峰運輸行，轉交該自稱為「林先生」之人，再由「林先生」將丙○○之照片黏
    貼在偽造之「林大偉」身分證上（身分證字號登載為Ｚ000000000號「
    內政部印」圖紋、「姓名」、「出生年月日」、「住址」、「父母」、「配偶」
    等欄位均係以照相平版印刷套印，背面並無螢光，且紙張無梅花水印），並偽造
    「內政部印」公印文於上開偽造之國民身分證上，而完成偽造「林大偉」之國民
    身分證一張後，於同年三月十八日，復將該偽造之「林大偉」身分證，以快遞方
    式郵寄至高雄市○○路之超峰運輸行，再由乙○○前往領取。乙○○於取得該偽
    造之身分證後，旋於當日前往高雄市○○○路二六三號對面商店，委請某不知情
    之成年女生老闆，偽刻「林大偉」印章，同日下午三時許，將上開偽造之「林大
    偉」身分證及「林大偉」印章交予丙○○，囑託丙○○持之申辦「林大偉」之戶
    籍謄本。丙○○於收受上開偽造之身分證及印章後，隨即持往高雄市埕區戶政
    事務所，將上開偽造之身分證交予戶政人員而行使，足以生損害於「林大偉」、
    內政部及戶政主管機關對國民身分證資料管理之正確性。嗣經該戶政事務所承辦
    人員查無「林大偉」之戶籍資料，發現該身分證係屬偽造，經報警而當場查獲，
    並扣得偽造之「林大偉」身分證一張及「林大偉」印章一顆。
二、案經高雄市政府警察局埕分局移送台灣高雄甲方法院檢察署檢察官偵查聲請簡
    易判決處刑，原審法院簡易庭認為不宜，改依通常程序審理。
      理      由
一、右開事實，已據上訴人即被告乙○○、丙○○於警訊、偵查、原審及本院審理時
    供認不諱，並有換貼被告丙○○照片之偽造「林大偉」身分證一張及印章一顆扣
    案可證。該「林大偉」身分證送請法務部調查局鑑定結果，認係偽造品，有該局
    九十二年七月七日調科貳字第０九二００二一二五五０號通知書附卷可稽。被告
    犯行足以認定。
二、核被告所為，係犯刑法第二百十六條、第二百十二條行使偽造特種文書罪、第二
    百十八條第一項偽造公印文罪、第二百十七條第一項偽造印章罪。公訴意旨漏未
    斟酌被告尚犯刑法第二百十八條第一項偽造公印文罪，尚有未洽，惟其基本事實
    同一，本院自應予以審理，並變更起訴法條。被告與該真實姓名、年籍不詳，自
    稱「林先生」之成年男子就上揭犯行，具有犯意聯絡及行為分擔，皆為共同正犯
    。被告委請不知情之刻印店女性老闆刻製「林大偉」印章一顆，係屬間接正犯。
    被告偽造公印文之目的，在偽造國民身分證，而偽造「林大偉」印章之目的，係
    在併同偽造所得之身分證憑以辦理戶籍謄本，所犯上開三罪，均有方法結果之牽
    連關係，應從一重之偽造公印文罪處斷。公訴意旨雖漏未斟酌被告所犯刑法第二
    百十八條第一項偽造公印文罪之事實，然按檢察官就犯罪事實一部起訴者，其效
    力及於全部，刑事訴訟法第二百六十七條定有明文，本件被告偽造公印文罪部分
    之犯罪事實，與前揭論罪科刑之偽造特種文書罪及偽造印章罪部分，均有牽連犯
    關係，本院自應就屬於裁判上一罪之偽造公印文罪部分一併加以裁判。原審因適
    用刑法第二十八條、第二百十六條、第二百十二條、第二百十八條第一項、第二
    百十七條第一項、第二百十九條、第五十五條、第四十一條第一項前段、第三十
    八條第一項第二款，罰金罰鍰提高標準條例第一條前段、第二條規定，審酌被告
    貪圖小利，偽造國民身分證及印章準備行使，犯後坦承認罪，態度良好等一切情
    狀，各量處有期徒刑二月，並諭知如易科罰金，均以三百元折算一日。扣案換貼
    被告丙○○照片之偽造「林大偉」身分證一張，係被告所有，供犯罪所用之物，
    偽造之「林大偉」印章一顆，不問屬於犯人與否，均依法宣告沒收，認事用法均
    無不合，量刑亦屬允當。被告上訴，指摘原判決量刑過重，沒有理由，均應予駁
    回。
三、據上論斷，應依刑事訴訟法第三百六十八條，判決如主文。
本案經檢察官劉文水到庭執行職務。
中    華    民    國     九十二     年      十二      月     三  十     日
                              臺灣高等法院高雄分院刑事第二庭
                                  審判長法官  林正雄
                                        法官  黃壽燕
                                        法官  陳明富
右正本證明與原本無異。
如不服本判決應於收受本判決後十日內向本院提出上訴書狀，其未述上訴理由者，
並得於提起上訴後十日內向本院補提理由書狀（均須按他造當事人之人數附繕本)「
切勿逕送上級法院」。
                                      書記官  陳靖華
中    華    民    國     九十二     年      十二      月     三十一   日
附錄：本判決論罪科刑法條：
刑法第二百十六條
行使第二百十條至第二百十五條之文書者，依偽造、變造文書或登載不實事項或使登
載不實事項之規定處斷。
刑法第二百十二條
偽造、變造護照、旅券、免許證、特許證及關於品行、能力、服務或其他相類之證書
、介紹書，足以生損害於公眾或他人者，處一年以下有期徒刑，拘役或三百元以下罰
金。
刑法第二百十八條第一項
偽造公印或公印文者，處五年以下有期徒刑。
刑法第二百十七條第一項
偽造印章、印文或署押，足以生損害於公眾或他人者，處三年以下有期徒刑。
                                                                        Ｆ


司法院資訊處製作；財團法人民間司法改革基金會備份。
